臺灣臺北地方法院民事簡易判決
                                   111年度店簡字第1122號
原      告  中國信託商業銀行股份有限公司


法定代理人  利明献  
訴訟代理人  林紫彤  

            陳有延  
被      告  鄭明仁  


            鄭素華  
            鄭素卿  
            鄭信賢  
            鄭素蘭  

            鄭文得  
前列五人共同
訴訟代理人  杜冠民律師
上列當事人間請求代位分割遺產事件，本院於民國111年11月17
日言詞辯論終結，判決如下： 
    主  文
被告公同共有如附表一編號1所示之遺產准予分割，並按如附表
二所示之應繼分比例分配。
被告公同共有如附表一編號2所示之遺產准予分割，並按如附表
二所示之應繼分比例分割為分別共有。
訴訟費用新臺幣2,100元由原告與被告鄭明仁、鄭素華、鄭素卿
、鄭信賢、鄭素蘭、鄭文得各負擔7分之1。
    事實及理由
一、按不變更訴訟標的，而補充或更正事實上或法律上之陳述者
    ，非為訴之變更或追加，民事訴訟法第256條定有明文。查
    原告起訴時，原訴之聲明第1項請求：「被告間就被繼承人
    陳＊＊所遺留之遺產，予以裁判分割」。嗣於民國111年10月2
    5日具狀變更訴之聲明第1項為：「被告等人應就被繼承人陳
    蕊所遺如附表一所示之遺產，准予依應繼分比例各六分之一
    分割為分別共有」，故此部分經核屬補充更正事實及法律上
    之陳述，非為訴之變更或追加，依前揭規定，應予准許。
二、次按被告除鄭明仁外，均經合法通知，未於言詞辯論期日到
    場，核無民事訴訟法第386條各款所列情形，爰依原告之聲
    請，由其一造辯論而為判決。
三、原告起訴主張：緣被代位人鄭明仁積欠伊金錢債務約新臺幣
    （下同）43萬元未清償，已就其中196,595元及利息，依督
    促程序取得鈞院105年度司執字第72651號債權憑證在案。而
    被告等人於日前繼承被繼承人陳蕊之遺產（下稱系爭遺產）
    ，因迄今未協議分割，被告鄭明仁又怠於行使分割遺產之權
    利，原告為保全債權，爰依民法第242條、第1164條前段之
    規定，以自己名義代位被告鄭明仁訴請分割系爭遺產，並聲
    明：如主文第1項所示。
四、被告部分：
　㈠被告鄭素華、鄭素卿、鄭信賢、鄭素蘭、鄭文得則以下開情
    詞抗辯，並聲明訴訟費用由原告負擔：
　　原告之請求不爭執，對於被告鄭明仁之狀況並不明瞭。被告
    5人沒有要處理被告鄭明仁之債務，並無暇處理遺產登記事
    務，基於兄妹情誼亦不願對被告鄭明仁提起訴訟等語。
　㈡被告鄭明仁未於言詞辯論期日到場，亦未曾提出書狀為何聲
    明或陳述。
五、本院之判斷：
　㈠查原告主張之前開事實，業據其提出與其所述相符之本院105
    年度司執字第72651號債權憑證、信用卡申請書、信用卡約
    定條款、客戶消費明細表、新北市○○區○○段000地號土地之
    土地登記第一類謄本、繼承系統表及戶籍謄本等影本為證（
    本院卷第23至81、99至121頁），並有本院依職權向新北市
    新店地政事務所調取之新北市○○區○○段000地號土地之土地
    登記公務用謄本、土地登記申請書、繼承系統表、被繼承人
    陳蕊除戶戶籍謄本、財政部北區國稅局遺產稅免稅證明書及
    新北市地籍異動索引等件在卷可稽，復為被告鄭素華、鄭素
    卿、鄭信賢、鄭素蘭、鄭文得所不爭執，而被告鄭明仁經合
    法通知無正當理由未到場，亦未提出書狀為任何具體的聲明
    及陳述，是此部分之事實，應堪信為真實。
　㈡按債務人怠於行使其權利時，債權人因保全債權，得以自己
    名義行使其權利，為民法第242條前段所明定。此項代位權
    行使之範圍，就同法第243條但書規定旨趣推之，並不以保
    存行為為限，凡以權利之保存或實行為目的之一切審判上或
    審判外之行為，諸如假扣押、假處分、聲請強制執行、實行
    擔保權、催告、提起訴訟等，債權人皆得代位行使（最高法
    院69年度台抗字第240號民事裁判意旨參照）。而請求法院
    裁判分割遺產之形成權，性質上並非專屬於繼承人之權利，
    故繼承人有怠於行使該形成權時，該繼承人之債權人非不得
    代位行使之。是被告鄭明仁既積欠原告上開債務，而其與被
    告鄭素華、鄭素卿、鄭信賢、鄭素蘭、鄭文得所繼承如附表
    一所示之遺產並無不能分割之情形，卻怠於對被告鄭素華、
    鄭素卿、鄭信賢、鄭素蘭、鄭文得請求分割共有物，致原告
    無法逕行就該等財產受償，是原告主張行使代位權，被告鄭
    明仁請求分割如附表一所示之遺產，於法應屬有據。
  ㈢次按繼承人有數人時，在分割遺產前，各繼承人對於遺產全
    部為公同共有；又繼承人得隨時請求分割遺產，但法律另有
    規定或契約另有訂定者，不在此限，民法第1151條、第1164
    條明定有明文。是遺產之公同共有係以遺產之分割為其終局
    目的，而以公同共有關係為暫時的存在，則在公同共有遺產
    分割自由之原則下，民法第1164條規定，繼承人得隨時請求
    分割遺產，該條所稱之「得隨時請求分割」，依同法第829
    條及第830條第1項規定觀之，自應解為包含請求終止公同共
    有關係在內，俾繼承人之公同共有關係歸於消滅而成為分別
    共有，始不致與同法第829條所定之旨趣相左，庶不失繼承
    人得隨時請求分割遺產之立法本旨，故將遺產之公同共有關
    係終止改為分別共有關係，性質上亦屬分割遺產方法之一（
    最高法院93年度台上字第2609號、95年度台上字第2458號判
    決意旨參照）。又裁判分割共有物訴訟，為形式之形成訴訟
    ，其事件本質為非訟事件，究依何種方式為適當，法院有自
    由裁量之權，應斟酌當事人之聲明、共有物之性質、經濟效
    用及全體共有人之利益等公平決之，不受當事人聲明之拘束
    。查原告主張分割之方法僅係消滅公同共有關係，而轉變為
    按如附表二所示應繼分比例分配或分別共有關係，且更能使
    各繼承人得就其應有部分自由處分、設定負擔，對被告等人
    及被代位人而言均屬有利，是本院審酌本件遺產之性質、分
    割後之經濟效用、全體繼承人之利益及公平，以及被告鄭素
    華、鄭素卿、鄭信賢、鄭素蘭、鄭文得對於原告所主張遺產
    分割方案之意見後，認原告主張之分割方法，應屬適當。從
    而，原告依上開法律關係，求為判決如主文第1項、第2項所
    示，為有理由，應予准許。
六、本件事證已臻明確，兩造其餘攻擊防禦方法及舉證，經核與
    判決結果不生影響，無逐一論列之必要，併予敘明。　
七、末按因共有物分割、經界或其他性質上類似事件涉訟，由敗
    訴當事人負擔訴訟費用顯失公平者，法院得酌量情形，命勝
    訴之當事人負擔其一部，民事訴訟法第80條之1定有明文。
    而各繼承人均得隨時請求分割遺產，且裁判分割遺產乃形成
    訴訟，法院決定遺產分割之方法時，應斟酌何種分割方法較
    能增進共有物之經濟效益，並兼顧全體繼承人之利益，以決
    定適當之分割方法，不受原告聲明之拘束，亦不因何造起訴
    而有不同。又代位分割遺產之訴，由原告以自己名義主張代
    位權，以保全債權為目的而行使債務人即被告鄭明仁之遺產
    分割請求權，原告與被告等之間實互蒙其利，故原告代位請
    求裁判分割遺產雖有理由，惟關於訴訟費用之負擔，仍應依
    被告等之應繼分比例由兩造分別負擔，始屬公允，並依職權
    確定訴訟費用額為2,100元，爰諭知如主文第3項所示。
中　　華　　民　　國　　111 　年　　12　　月　　8 　　日
                  臺灣臺北地方法院新店簡易庭
                              法  官  張瑜鳳
以上正本係照原本作成。
對於本件判決如有不服，應於收受送達後20日內向本院提出上訴
書狀，上訴於本院合議庭，並按他造當事人之人數附具繕本。
如委任律師提起上訴者，應一併繳納上訴審裁判費。
中　　華　　民　　國　　111 　年　　12　　月　　8 　　日
                              書記官  徐子芹
　　　　　　　　　　　　　　　
　　　　　　　　　　　　　　　
　　　　　　　　　　　　　　　
附表一：
編號 遺產項目 分割方法 1 新北市○○區○○段000地號土地 按附表二所示之應繼分比例分配 2 中華郵政股份有限公司新店大坪林郵局存款新臺幣4,647元 按附表二所示應繼分比例分割為分別共有 


附表二：
編號 繼承人姓名及身分 對被繼承人陳蕊之應繼分 1 被告鄭明仁   1/6 2 被告鄭素華   1/6 3 被告鄭素卿   1/6 4 被告鄭信賢   1/6 5 被告鄭素蘭   1/6 6 被告鄭文得   1/6